【裁判字號】    98,勞訴,3
【裁判日期】    981224
【裁判案由】    給付資遣費等
【裁判全文】
臺灣彰化地方法院民事判決  98年度勞訴字第3號
原      告  丁○○
                        號
訴訟代理人  江來盛律師
被      告  來絡企業股份有限公司
法定代理人  乙○○
訴訟代理人  柯開運律師
上列當事人間請求給付資遣費等事件，本院於民國98年12月10日
言詞辯論終結，茲判決如下：
    主  文
被告應給付原告新台幣伍拾伍萬零捌佰捌拾貳元，及自民國九十
八年二月十八日起至清償日止，按年息百分之五計算之利息。
原告其餘之訴駁回。
訴訟費用（減縮部分除外）新台幣陸仟零陸拾元由被告負擔。
本判決第一項於原告以新台幣貳拾萬元為被告供擔保後，得假執
行。但被告以新台幣伍拾伍萬零捌佰捌拾貳元為原告預供擔保，
得免為假執行。
原告其餘假執行之聲請駁回。
    事實及理由
一、按訴狀送達後，原告不得將原訴變更或追加他訴。但擴張或
    減縮應受判決事項之聲明者，不在此限。民事訴訟法第255
    條第1項第3款定有明文。本件原告原請求被告應給付新台幣
    （下同）671,213元，其中96,540元自97年12月18日起至清
    償日止按年息5%計算之利息；其中574,673元自98年1月11
    日起至清償日止，按年息5%計算之利息。嗣於訴訟進行中，
    減縮為請求被告應給付551,182元，及自起訴狀繕本送達翌
    日起至清償日止，按年息5%計算之利息，依首揭規定，自應
    准許，合先敘明。
二、原告起訴主張：
  (1)原告自民國84年07月24日起受僱於被告，嗣於97年9月5日因
    工作中被車刀絞到受傷而無法工作，依勞動基準法第59條規
    定，勞工在醫療中不能工作時，雇主應按其原領工資數額予
    以補償，原告顯符合上開規定而應受補償。詎被告僅願給原
    告1個月之公傷假及薪資，原告不得已於同年11月27日向彰
    化縣勞資關係協進會申請協調（下簡稱勞資協調），並於同
    年12月17日協調成立。依前揭協調成立之內容，原告於同年
    12月18日回公司上班，然被告竟提出要原告簽立自動離職書
    之無理要求，原告無法同意而當場加以拒絕。被告見前揭目
    的無法達成，即囑咐丙○○課長告知原告自97年12月19日起
    至98年1月10日止休特休假，惟依勞基法施行細則第24條第2
    款規定可知，特別休假日期應由勞資雙方協商排定之，但被
    告未依上開規定與原告協商，原告原本不同意被告之安排，
    但未免爭議乃接受公司之排定，自97年12月19日起至98年1
    月10日止休特別休假。
  (2)然而原告雖釋出善意但被告卻不為所動，突然於98年1月6日
    以伸港全興郵局第1號存證信函內載原告有：經營地下錢
    莊，不服公司懲處，上班未依公司規定操作，逕行投函協調
    會。於97年12月17日勞資調會上，態度蠻橫，必須經由主
    席親自出面調停，已觸犯勞基法第12條第1項第2款、第4款
    規定，依同條第2項規定，雇主得不經預告，終止勞動契約
    。於97年12月19日特休假期間，進入公司，嚴重妨害公務
    、影響同仁作業，幾經動之以情，勸導離廠無效，甚至動用
    警察權亦無法勸離，公然嗆聲公司可以提告並舉發其經營地
    下錢莊之事實。當天試圖再次進入公司，妨害公務，違反離
    職管理辦法第4條第7項規定，應予免職。嚴重違反本公司
    之各項工作規定，公然於上班及加班時間一手操控經營地下
    錢莊，進行借貸，收取暴利，利息高達百分之36，違反勞基
    法第12條第1項第4款等事由，自98年元月11日解除勞雇關係
    ，並經被告公司於98年元月7日以來絡人字第001號在公司張
    貼公佈予以免職解雇在案為由，片面將原告解雇，終止雙方
    之勞動契約。
  (3)惟被告前揭解雇原告之理由，完全是欲加之罪何患無詞，無
    法讓人信服。被告上開所指各節完全是子虛烏有，更無構成
    被告所指之違反勞動基準法第12條第1項第2款，對雇主、雇
    主家屬、雇主代理人或其他共同工作之勞工實施暴行或有重
    大侮辱之行為者，及同條項第4款規定之違反勞動契約或工
    作規則，情節重大者。被告以此為由欲將原告解雇，顯無理
    由。首先被告所指之經營地下錢莊涉嫌重利之部分，已經檢
    察官不起訴處分（台灣彰化地方法院檢察署98年偵字第1215
    、1991號）在案。其餘被告所稱之上班未依公司規定操作，
    逕行投函協調會乙節，讓人不知所云為何，且未舉證以實其
    說，所指即不足採信。被告又稱原告在勞資協調會上，態度
    蠻橫，必須經由主席親自出面調停，已觸犯勞動基準法第12
    條第1項第2款及第4款之規定，亦屬無稽之談。蓋原告在該
    勞資協調會上並無態度蠻橫必須經由主席親自出面調停之情
    形，且與被告所稱之勞動基準法第12條第1項第2款及第4款
    之規定，毫無任何關連。而依被告所據以主張原告違反勞動
    基準法第12條第1項第2款對雇主、雇主家屬、雇主代理人或
    其他共同工作之勞工實施暴行或有重大侮辱之行為者，原告
    並無該當構成之情節，故被告所言完全是子虛烏有，不足採
    信。
  (4)本件實係被告未信守承諾讓原告依約回公司上班，進而藉故
    刁難，剝奪原告之工作權，原告為維護自身權益，理性訴求
    ，被告卻屢屢借題發揮，並不足取。再者，被告未能體恤原
    告工作時受傷，猶迭次以「原告身為組長，未按規定操作機
    器，以致受傷，並使機器受損」非難原告，故被告無故終止
    兩造勞動契約並無理由，且被告前揭之行為業已違反勞動基
    準法第14條第1項第5、6款之規定，原告自得依法終止勞動
    契約，並依同法第17條請求資遣費。茲將原告請求被告給付
    之明細分述如下：
    資遣費510,973元：
      原告於被告任職之時間共計12年又271日，以投保薪資40,
      100元計算平均工資，得向被告請求之資遣費共510,973
      元（計算式：40100×（12＋271/365）=510973）。
    特休假未休工資30,075元：
      特休假共22.5日，以平均工資40,100元計算，為30,075元
      （計算式：40100÷30×22.5=30,075）。
    原告公傷假期間薪資10,134元：
      原告公傷期間之薪資除被告已給付之1個月（即97年9月6
      日至97年10月6日），自97年10月7日起至97年12月17日止
      ，計應給付原告2個月又12日之薪資96,540元（每月薪資
      40100×2=80200元＋16340元(12日之薪水)），前揭金額
      再扣除勞工保險局已經給付之56,141元及被告已給付之19
      ,175元、11,090元，被告尚應給付原告10,134元。
    綜上，原告請求金額共計551,182元。爰依勞動契約及勞動
    基準法第17條規定提起本訴，並聲明：被告應給付原告551,
    182元，及自起訴狀繕本送達翌日起至清償日止，按年息5%
    計算之利息；訴訟費用由被告負擔；願供擔保，請准宣告假
    執行。
三、被告則以：
  (1)原告原係擔任成品電鍍組長，惟因經營地下錢莊以高利借貸
    金錢予外籍同仁，經查屬實，被告乃處以大過一次，並自97
    年9月1日起解除其組長一職，降薪調至軸承課。嗣於97年9
    月5日下午3時50分許，原告在於軸承課厚度組從事厚度加工
    作業，清除鋁屑時，卻未依規定停機，即擅自將防護罩取下
    ，將手伸入軸頭清除鋁屑，致手套被鋁屑勾到，連同手捲入
    軸頭而發生右手掌撕裂傷。被告依據勞動基準法規定給予1
    個月公傷假及薪資，原告不同意，遂於97年11月27日申請勞
    資協調。兩造於97年12月17日達成協調結論為「經協商後雙
    方意見一致，協調成立。資方同意給予勞方公傷假至97年12
    月17日，請勞方提出診斷資料，供資方向勞保局申請職業災
    害補償，未達薪資部分，由資方補足。資方同意給予勞方97
    年12月18日至98年2月18日期間復健來回路程假。勞方同意
    於97年12月18日回公司上班。雙方對本案不得再有任何異議
    及其他請求權」。嗣原告於97年12月18日回公司上班，公司
    丙○○課長明確向原告告知安排特休日期，經原告本人無異
    議而完成請假手續在案，其特休期間自97年12月19日上午8
    時起至98年1月10日12時止，共計14.5天，則原告既已在特
    休期間，實無任何理由再於97年12月19日進入公司。詎原告
    竟於97年12月19日上午7時43分獨自進入公司廠房，經丙○
    ○課長、余光勇廠長向原告說明已排定休假，不可進入廠內
    ，並向原告告知「休特休假並不影響其工作權益」等語，為
    避免其影響同仁工作及安全，經丙○○課長、余光勇廠長一
    再要求原告離開廠內，惟原告不從，竟至公司管理部堅持欲
    與公司負責人及陳榮宗總經理理論，並聲稱「其他人無資格
    與伊談論」等語。原告於97年12月19日上午9時37分自行離
    開公司，惟又於同日中午12時41分許，再度進入公司，並至
    課長丙○○辦公桌旁要求給予工作，堅持不離開，致嚴重影
    響到公司同仁之工作，妨害蔡課長巡視廠區，課長丙○○將
    情形報告廠長余光勇，經一再勸導，仍無法勸離，同日下午
    13時20分許，公司不勝其擾而報警處理，和美分局伸港分駐
    所警員李耀東於同日下午13時27分到場處理，警員李耀東進
    入廠內課長辦公桌旁，強勢將原告帶出會議室，公司人員一
    再向原告說明「特休假之規定，對其工作權益毫無影響，因
    當時全國遭遇金融風暴，景氣不佳，眾多公司之員工均休無
    薪假，而被告公司同仁輪流安排特休，未休畢之特休不再發
    給代金，加上原告之傷勢需休養，可利用此次特休，好好靜
    養身體」等語。原告假意向警員答應馬上離開，不料，原告
    竟趁警員於同日14時30分離廠之後，繼續逗留在公司遊走，
    並大聲咆哮、嗆聲說：「公司可以提告」，原告經保全人員
    屢勸均不離廠，最後才由保全人員於同日下午15時36分許，
    將原告強制驅離，足認原告之行為顯有勞動基準法第12條第
    1項第2、4款所定之情形，則被告依同條第2項規定，不經預
    告，予以終止勞動契約，自屬於法有據，此亦經被告於98年
    1月7日以來絡人字第001號公佈主旨載明：「自98年1月11日
    軸承課丁○○免職解雇」並說明「該員經營地下錢莊、不服
    公司懲處、上班未依公司規定操作、逕行投函協調會，該員
    於97年12月17日勞資協調會上，態度蠻橫，必須經由主席親
    自出面調停，此舉已觸犯勞基法第12條第2項。該員於97年
    12月19日特休假期間進入公司，嚴重妨害公務，影響同仁作
    業，幾經動之以情，勸導離廠無效，甚至動用警察權亦無法
    勸離，公然嗆聲，公司可以提告並舉發其經營地下錢莊之事
    實，當天試圖再次進入公司妨害公務，違反離職管理辦法第
    4條第7項規定，應予免職，該員重違反本公司之各項工作規
    定，公然於上班及加班時間一手操控經營地下錢莊，進行借
    貸、收取暴利，利息高達百分之36，違反勞基法第12條第1
    項第4款，基於上述各項重大不良之犯行且毫無悔意，本公
    司自98年元1月11日將其免職解雇。」等語，被告並於98年1
    月6日以伸港全興郵局第1號存證信通知原告終止勞動契約在
    案，原告亦承認有收到該存證信函屬實，兩造間已無勞雇關
    係甚明。又按勞動基準法第12條第1項第2款明定「勞工對雇
    主、雇主家屬、雇主代理人或其他共同工作之勞工實施暴行
    或有重大侮辱之行為者」；第4款明定：「違反勞動契約或
    工作規則，情節重大者」，依同條第2項規定：「雇主得不
    經預告終止勞動契約。」，原告因有上述情形，業經被告
    終止勞動契約，依同法第18條第1款規定，勞工不得向雇主
    請求加發預告期間工資及資遣費，是原告請求被告給付資遣
    費，顯屬無據。又原告自97年9月份起遭降調並減薪，每日
    工資為650元，並非原告主張之以舊投保薪資每月40,100元
    為其平均工資。
  (2)原告之受傷，經勞工保險局於98年2月6日以保給簡字第0210
    14933號函核給公傷假期間97年9月5日起至97年12月5日止，
    職業傷害給付金額為97年9月8日起至97年10月6日期間給
    付27,135元。97年10月7日起至97年12月5日期間給付56,
    141元，共計83,276元。又被告於勞工保險局尚未給付之前
    ，已先行給付原告97年9月5日起至97年10月4日期間11,090
    元（此筆金額係被告多給付原告）。綜上，原告已領高達94
    ,366元，已超過其公傷假期間即97年9月5日起至97年12月5
    日可領之薪資72,900元（計算式：原告之日薪650元×96日
    ＝62400元再加上津貼10500元），故被告並未負欠原告任
    何工資。
  (3)原告受傷請病假期間為97年12月6日至97年12月17日共計12
    日，依據被告請假與給假管理辦法第4條第7款規定：「從業
    員申請病假支給半薪」，故上揭病假12日之薪資為3,900元
    （日薪650元÷2×12日＝3900），加上原告於97年12月18日
    上班1日薪資為650元，再加上原告於97年12月19日至98年1
    月10日特休22.5日之薪資為14,625元（日薪650元×22.5日
    ＝14625元），被告應給付原告19,175元，且業於98年2月13
    日如數給付，原告之請求皆無理由等語，資為抗辯，並聲明
    ：原告之訴駁回；訴訟費用由原告負擔；如受不利判決，願
    供擔保請准免為假執行。
四、兩造不爭執之事項：
  (1)原告自84年7月24日起受僱於被告，被告於98年1月6日以書
    面向原告表示終止勞動契約。原告亦於本件訴訟中以狀紙向
    被告表示終止勞動契約。
  (2)原告從勞工保險局領得之職災補償分別為27,135元、56,141
    元，另被告亦曾給付原告11,090元、19,175元2筆款項。
  (3)原告應休未休之特休假為22.5日。
五、爭執事項：
  (1)被告終止勞動契約有無理由？
  (2)原告請求被告給付資遣費是否有理由？被告是否尚積欠原告
    特休假未休工資及工傷假期間工資？
六、法院之判斷：
  (1)被告主張原告經營地下錢莊、不服公司懲處、上班未依公司
    規定操作、逕行投函協調會，又於勞資協調會上，態度蠻橫
    ，必須經由主席親自出面調停，並於97年12月19日特休假期
    間進入公司，嚴重妨害公務，影響同仁作業，幾經動之以情
    ，勸導離廠無效，甚至動用警察權亦無法勸離，公然嗆聲，
    其行為符合勞動基準法第12條第1項第2、4款所定之情形，
    其依同法條第2項規定，不經預告，予以終止勞動契約，自
    屬於法有據。惟查，兩造於97年12月17日勞資協調會達成「
    勞方同意於97年12月18日回公司上班」、「雙方對本案不得
    再有任何異議及其他請求權」之結論，被告仍執勞資協調會
    前之事由主張終止勞動契約，即無可採。至於被告主張原告
    於97年12月19日特休假期間進入公司，嚴重妨害公務，影響
    同仁作業部分，經查，原告雖進入公司且未依公司要求離去
    ，惟並無何對雇主、雇主家屬、雇主代理人或其他共同工作
    之勞工有實施暴行或有重大侮辱之行為，此經證人即被告公
    司員工丙○○、甲○○到庭證述明確，被告復未舉證以實其
    說，則被告據此依勞動基準法第12條第1項第2款規定終止與
    原告之勞動契約，於法自有未合。被告終止勞動契約既非合
    法，則其拒絕原告回公司工作，自有違勞動基準法第14條第
    1項第5、6款之規定，是原告依法終止勞動契約，請求被告
    給付資遣費，為有理由。
  (2)原告於97年9月5日受傷無法工作，則其平均工資之計算，應
    自受傷日回溯前6個月，依原告提出之薪資單，其97年5至8
    月之薪資分別為47,860元、49,050元、48,333元、53,307元
    ，均遠高於其投保薪資40,100元，故原告主張其平均工資以
    40,100元計算，應為可採。被告辯稱原告平均工資應以日薪
    650元計算，委無可採。又原告自84年7月24日起受僱於被告
    ，此為被告所不爭執，其工作年資為13年6個月，則原告請
    求被告給付資遣費510,973元，並未超過其得請求之範圍，
    應予准許。
  (3)原告依兩造於勞資協調會「資方同意給予勞工公傷假至97年
    12月17日，請勞方提出診斷資料，供資方向勞保局申請職業
    災害補償，未達薪資部分，由資方補足」之結論，請求被告
    給付自97年10月7日起至97年12月17日止，2個月又12日之薪
    資96,540元，扣除勞工保險局已經給付之56,141元及被告已
    給付之11,090元、19,175元後，主張被告尚應給付10,134元
    。被告則辯稱勞工保險局已給付之職災補償為97年9月8日
    起至97年10月6日期間給付27,135元。97年10月7日起至97
    年12月5日期間給付56,141元，共計83,276元。又被告於勞
    工保險局尚未給付之前，已先行給付11,090元，原告已領得
    94,366元，故被告並未負欠原告薪資。經查，原告請求2個
    月又12日之工資應為96,240元【每月薪資40,100×2=80,200
    元＋16,040（40100÷30×12）】，扣除原告已領得之職災
    補償56,141元及被告已給付之11,090元及19,175元後，原告
    尚得請求被告給付9,834元。被告雖主張勞工保險局第一次
    給付之27,135元，應予扣除，惟上開27,135元，係勞工保險
    局給付97年9月8日起至97年10月6日期間之補償，與原告請
    求97年10月7日起至97年12月17日止之薪資無涉，被告主張
    應予扣除，非有理由。
  (4)原告未休之特休假共休22.5日，以每月平均工資40,100元計
    算，工資為30,075元（40100÷30×22.5=30,075），則原告
    請求被告給付不休假工資30,075元為有理由。被告雖辯稱應
    扣除其已給付之19,175元，惟上開19,175元業經原告抵銷97
    年10月7日起至97年12月17日止未領之工資，自不得重復扣
    除，被告上開所辯，即非可採。
  (5)綜上所述，原告請求被告給付資遣費510,973元、未領工資9
    ,834元、不休假工資30,075元，及自起訴狀繕本送達被告翌
    日即98年2月18日起至清償日止，按年息5%計算之法定遲延
    利息，為有理由，應予准許。至逾此部分所為之請求，則無
    理由，應予駁回。
七、兩造陳明願供擔保聲請宣告假執行及免為假執行，於原告勝
    訴部分經核於法無不合，爰分別酌定相當擔保金額宣告之。
    至於原告敗訴部分，其假執行之聲請即失所附麗，應併予駁
    回。
八、訴訟費用負擔之依據：民事訴訟法第79條。
中    華    民    國    98    年    12    月    24    日
                  民事第二庭    法  官  施錫揮
以上正本係照原本作成。
如對判決上訴，應於判決送達後20日內向本院提出上訴狀。
中    華    民    國    98    年    12    月    24    日
                                書記官  蕭秀吉


司法院資訊處製作；財團法人民間司法改革基金會備份。
